【裁判字號】    99,交聲,7
【裁判日期】    990115
【裁判案由】    交管條例聲異
【裁判全文】
臺灣板橋地方法院交通事件裁定           99年度交聲字第6號
原處分機關  交通部公路總局臺北區監理所
異  議  人
即受處分人  甲○○
上列異議人即受處分人因違反道路交通管理處罰條例案件，對於
交通部公路總局臺北區監理所於民國97年10月31日、97年8 月18
日所為之處分（原處分案號：北監自裁字裁40-I00000000號、00
-000000000號），聲明異議，本院裁定如下：
    主  文
異議均駁回。
    理  由
一、原處分意旨略以：異議人即受處分人甲○○（下稱受處分人
    ）於民國96年12月30日9 時5 分許，駕駛車牌號碼6521－DC
    號自用小客車，行經彰化市○○路與彰興路口，因「不依號
    誌行駛」之違規事實，為彰化縣警察局員警依違反道路交通
    管理處罰條例第48條第1 項第2 款規定當場製單舉發。嗣後
    經查發現受處分人之汽車駕駛執照業經交通部公路總局臺北
    區監理所吊銷在案，期間自96年4 月3 日起至97年4 月2 日
    止，原處分機關遂認受處分人於前揭時、地駕車「不依號誌
    行駛」之同時，亦有「領有機器腳踏車駕駛執照駕駛小型車
    」之違規事實，乃於97年1 月25日製開北監字第400050983
    號舉發違反道路交通管理事件通知單，並於97年3 月13日寄
    存送達予受處分人，嗣經原處分機關於97年10月31日依道路
    交通管理處罰條例第48條第1 項第2 款規定，以北監自裁字
    裁40-I00000000號裁決書，裁處受處分人罰鍰新臺幣（下同
    ）1,800 元（違反該條例第48條之規定，本應依同條例第63
    條第1 項第1 款規定併記違規點數1 點，惟因受處分人已受
    吊銷駕駛執照處分，依同條例第63條第2 項規定，不予記點
    ），另於97年8 月18日依道路交通管理處罰條例第21條第1
    項第2 款，以北監自裁字裁00-000000000號裁決書，裁處受
    處分人罰鍰12,000元等語。
二、聲明異議意旨則以：受處分人沒有車號6521-DC 號之自用小
    客車，亦未曾去過彰化，且彰化縣警察局舉發單上之簽名並
    非受處分人之簽名，為此爰依法聲明異議，請求撤銷原處分
    云云。
三、按受處分人，不服道路交通管理處罰條例第8 條主管機關所
    為之處罰，得於接到裁決書之翌日起20日內，向管轄地方法
    院聲明異議；依上開規定聲明異議之期間，自裁決送達之翌
    日起算，並得依法扣除在途期間及聲請回復原狀；交通法庭
    認聲明異議不合法律上之程式或其異議權已經喪失者，應以
    裁定駁回之，但其不合法律上之程式可補正者，應先定期命
    為補正，逾期不補正者，即予駁回，道路交通管理處罰條例
    第87條第1 項、道路交通案件處理辦法第12條、第18條分別
    定有明文。
四、經查：
  (一)按處理違反道路交通管理事件，有關文書送達之程序，依行
    政程序法之規定，此據違反道路交通管理事件統一裁罰基準
    及處理細則第5 條定有明文。而送達，於應受送達人之住居
    所、事務所或營業所為之；於應送達處所不獲會晤應受送達
    人時，得將文書付與有辨別事理能力之同居人、受雇人或應
    送達處所之接收郵件人員；送達，不能依前2 條規定為之者
    ，得將文書寄存送達地之地方自治或警察機關，並作送達通
    知書兩份，一份黏貼於應受送達人住居所、事務所、營業所
    或其就業處所門首，另一份交由鄰居轉交或置於該送達處所
    信箱或其他適當位置，以為送達；前項情形，由郵政機關為
    送達者，得將文書寄存於送達地之郵政機關，行政程序法第
    72條第1 項前段、第73條第1 項、第74條第1 項、第2 項分
    別定有明文。另按行政機關依行政程序法而為文書之送達，
    專依該法律之規定，且該法並無準用民事訴訟法關於寄存送
    達自寄存之日起10日生效之規定，是文書合法寄存送達後，
    當自寄存之日起即時生送達效力，且上開規定與憲法第16條
    保障人民訴訟權並無違背，亦經司法院大法官會議釋字第66
    7 號解釋在案。
  (二)受處分人之戶籍地址，自94年3 月3 日起迄今，均為「臺北
    縣蘆洲市○○路222 巷20號4 樓」，此有受處分人之聲明異
    議狀所載地址及個人基本資料查詢結果在卷足憑。而本件原
    處分機關以北監自裁字裁40-I00000000號、00-000000000號
    裁決書裁處後，均送達至受處分人上開戶籍地址，因未會晤
    受處分人本人，亦無受領文書之同居人、受雇人或應送達處
    所之接收郵件人員，即分別於97年11月5 日、97年8 月21日
    將該通知單寄存在送達地之郵局，並作送達通知書2 份，1
    份黏貼於應受送達人住居所門首，另1 份置於該送達處所信
    箱內，以為送達等情，復有交通部公路總局臺北區監理所送
    達證書2 紙在卷可稽，揆諸前開說明，上開裁決書自寄存之
    日即已發生合法送達之效力。又原處分機關係位於臺北縣樹
    林市，受處分人居住於臺北縣蘆洲市，其住所乃在本院轄區
    ，則受處分人聲明異議之法定期間，依法院訴訟當事人在途
    期間標準第2 條、第4 條規定，自應扣除（實係加計）在途
    期間2 日。準此，受處分人於上開裁決書合法送達後，均已
    逾20日及在途期間，遲至98年12月17日始對上開裁決書所示
    裁決內容提出異議，亦有聲明異議狀及其上蓋用之交通部公
    路總局臺北區監理所收文章可佐，是本件異議顯已逾道路交
    通管理處罰條例第87條第1 項所定之20日不變期間。
五、綜上所述，受處分人對本件裁決處分所為之聲明異議，既均
    已逾法定期間，而不合法律上之程式，且無從補正，依首揭
    說明，自均應予以駁回。
據上論斷，應依道路交通管理處罰條例第87條第2 項，道路交通
案件處理辦法第18條前段，裁定如主文。
中    華    民    國    99    年    1     月    15    日
                    交通法庭  法  官  廖欣儀
以上正本證明與原本無異。
如不服本裁定應於送達後5日內敘明理由向本院提出抗告狀。
                              書記官  李逸翔
中    華    民    國    99    年    1     月    15    日

司法院資訊處製作；財團法人民間司法改革基金會備份。
